臺灣高等法院民事裁定　　　　　　　　　 99年度上字第816號
上　訴　人　胡之清
訴訟代理人　鄭渼蓁律師
　　　　　　蘇宏杰律師
追 加 原告　胡之玉
被　上訴人　金蘭食品股份有限公司
法定代理人　鍾淳仁
訴訟代理人　陳伯英律師
上列當事人間請求給付租金等事件，上訴人聲請追加胡之玉為原
告，本院裁定如下：
    主  文
胡之玉應於本裁定正本送達翌日起柒日內追加為原告，逾期未追
加者，視為已一同起訴。
    理  由
一、按「訴訟標的對於數人必須合一確定而應共同起訴，如其中
    一人或數人拒絕同為原告而無正當理由者，法院得依原告聲
    請，以裁定命該未起訴之人於一定期間內追加為原告。逾期
    未追加者，視為已一同起訴」，民事訴訟法第56條之1第1項
    定有明文。「訴訟標的對於數人必須合一確定而應共同起訴
    者，該數人必須一同起訴，否則當事人之適格即有欠缺。如
    其中一人或數人拒絕同為原告，將使其他人亦無法以訴訟伸
    張或防衛其權利，自有未宜。爰於第一項規定如拒絕同為原
    告而無正當理由者，法院得依原告聲請，以裁定命該未起訴
    之人追加為原告，逾期未追加者，視為已一同起訴。至於拒
    絕同為原告是否無正當理由，則應由法院斟酌原告起訴是否
    為伸張或防衛其權利所必要等情形決定之」，民事訴訟法第
    56條之1增訂理由第二項可資參照。又「按公同共有財產權
    之處分及其他之權利行使，依民法第八百三十一條準用同法
    第八百二十八條第二項（民國98年1月23日修正為第三項）
    規定，固應得公同共有人全體之同意，但事實上無法得全體
    公同共有人同意時，如有對第三人起訴之必要，為公同共有
    人全體利益計，僅由事實上無法得其同意之公同共有人以外
    之其他公同共有人單獨或共同起訴，仍應認為當事人之適格
    無欠缺。所謂「事實上無法得公同共有人之同意」，係指在
    一般情形下，有此事實存在，依客觀判斷，不能得其同意而
    言，如公同共有人間利害關係相反，或所在不明等屬之」，
    最高法院91年度台上字第996號裁判要旨亦可參照。
二、上訴人聲請意旨略以：依系爭DNA鑑定書第1頁鑑定結果所示
    ，被繼承人曾廣仙之繼承人除伊與訴外人胡之潔外，尚有胡
    之玉，而胡之玉亦為系爭租金及不當得利債權之公同共有人
    ，伊追加之再備位聲明請求對胡之玉亦須合一確定，且胡之
    玉於99年11月9日所提之民事陳報狀已表示拒絕同為原告，
    惟該拒絕並無正當理由，爰依民事訴訟法第56條之1第1項規
    定聲請裁定命胡之玉於一定期間內追加為原告，若其逾期未
    追加，則視同其已一同起訴等語。
三、經查，上訴人聲請追加胡之玉為原告，業經胡之玉表示拒絕
    同為原告之意（見本院抗字卷第158頁），則上訴人得否強
    制追加胡之玉為原告，端視本件訴訟標的是否對於上訴人及
    胡之玉須合一確定而應共同起訴，及胡之玉拒絕同為原告有
    無正當理由。查上訴人聲請追加胡之玉為原告係為追加再備
    位聲明，而其再備位聲明為請求被上訴人給付上訴人、追加
    原告胡之玉及訴外人胡之潔（即被繼承人曾廣仙全體繼承人
    ）新臺幣（下同）5,572,333元，及自起訴狀繕本送達被上
    訴人翌日起加計法定遲延利息（見本院上字卷第11頁）。則
    該訴訟標的既為上訴人及追加原告胡之玉因繼承而公同共有
    ，自有合一確定及共同起訴之必要，且上訴人提起本件訴訟
    乃為伸張、防衛其因繼承所取得之權利，是其自得依前開規
    定，聲請本院命未一同起訴之胡之玉追加為原告。追加原告
    胡之玉雖主張上訴人之先備位聲明均與其無關；再備位聲明
    係基於繼承財產此公同共有物之權利行使，應經曾廣仙全體
    繼承人同意始得起訴，惟上訴人僅聲請追加胡之玉為原告，
    而未聲請追加另一繼承人胡之潔為原告，顯無法達其追加之
    目的云云（見本院抗字卷第158頁）。惟查，上訴人聲請追
    加胡之玉為原告係因欲為再備位聲明之請求，是判斷訴訟標
    的是否需對於上訴人及胡之玉合一確定而應共同起訴，及胡
    之玉拒絕同為原告有無正當理由等情，自應專就其再備位聲
    明判斷之。又上訴人未聲請追加胡之潔為原告，乃因其與胡
    之潔具有利害相反之關係，此觀胡之潔陳述意見狀亦明（見
    本院上字卷第104-105頁），依前開實務見解，即使胡之潔
    未併為原告，亦不生當事人不適格之問題，則胡之玉本此拒
    絕同為原告亦難謂具有正當理由。從而，上訴人聲請本院裁
    定命胡之玉追加為原告，核無不合，應予准許。爰裁定如主
    文。
中    華    民    國   100    年    6     月    20    日
                    民事第十八庭
                        審判長法  官  湯美玉
                              法  官  丁蓓蓓
                              法  官  李慈惠
正本係照原本作成。
如不服本裁定，應於收受送達後10日內向本院提出抗告狀，並應
繳納抗告費新台幣１千元。
中    華    民    國   100    年    6     月    21    日
                              書記官  王敬端